【裁判字號】    97,易,288
【裁判日期】    970318
【裁判案由】    賭博
【裁判全文】
臺灣彰化地方法院刑事判決               97年度易字第288號
公  訴  人  臺灣彰化地方法院檢察署檢察官
被      告  乙○○
            甲○○
上列被告因犯賭博罪，經檢察官提起公訴（96年度偵字4467 號
），本院判決如下：
    主  文
乙○○、甲○○共同犯圖利聚眾賭博罪，乙○○處有期徒刑伍月
、甲○○處有期徒刑月，如易科罰金，均以新台幣壹仟元折算
壹日。【附表】之物均沒收。
    事實與理由
一、犯罪事實：
  (一)乙○○、甲○○分別自民國（下同）分別於94年8月間某日
    起及96年2月上旬某日起，以月薪新臺幣（下同）各30000元
    之薪資，受僱於張峰偉（檢察官另案偵辦中），擔任址設彰
    化縣芬園鄉○○村○○路206號及208號「大金礦電子遊戲場
    」（領有彰化縣政府營利事業登記證）之現場管理、開分、
    兌換現金、開分、洗分等工作。乙○○並自94年8月間受僱
    時起，即與張峰偉基於與不特定人賭博財物及意圖營利供給
    賭博場所、聚眾賭博之犯意聯絡，並自96年2月上旬時起由
    甲○○加入，由張峰偉在上開公眾得出入之場所，擺放其所
    有之「水果盤、北斗神拳、瑪莉、宿命、吉宗八代、優莉雅
    、黑王、超悟空、福爾摩沙、魔戒、東方明珠、13支撲克、
    3PK撲克、滿貫大亨、鬥地主、愛麗絲、5PK撲克、馬場大亨
    5人座、戰國風雲8人座、幸運之星彈珠台」等電子遊戲機具
    共計82台，與不特定之賭客賭博財物，並由甲○○及乙○○
    ，在上開遊藝場內擔任現場管理、兌換現金、開分、洗分等
    工作，其賭博方式為賭客在櫃檯交付現金，乙○○或甲○○
    則至賭客指定之機台開分或直接交付代幣，再由賭客押注把
    玩，若未押中，則押注之分數或代幣，由機台沒入；如押中
    則可贏得倍數不等之積分或代幣，並得以向乙○○或甲○○
    兌換寄分卡，所累積之寄分卡，得在上開遊藝場向乙○○或
    甲○○以1比1之比例兌換現金。
  (二)嗣有賭客丙○○（本院另簡易判決處刑）自96年5月7日19時
    許起，至上開遊藝場內以前開方式押注賭玩「水果盤」賭博
    機台，迄96年5月8日凌晨1時30分許，丙○○將其賭玩所贏
    之分數960000分向乙○○要求洗分，乙○○則先換給丙○○
    31 張1000點之寄分卡、2張500點之寄分卡，丙○○再持手
    中之30張1000點之寄分卡向乙○○要求對換現金，此時乙○○則將現金新臺幣（下同）30000元交付予丙○○，為警出
    示證件當場查獲，並扣得「水果盤12台、北斗神拳2台、瑪
    莉9台、宿命2台、吉宗八代3台、優莉雅2台、黑王2台、超
    悟空7台（其中1台故障）、福爾摩沙2台、魔戒2台、東方明
    珠2 台（其中1台故障）、13支撲克3台、3PK撲克2台、滿貫
    大亨麻將6台、鬥地主3台、愛麗絲6台、5PK撲克9台（其中1
    台故障）、馬場大亨5人座1台、戰國風雲8人座1台、幸運之
    星彈珠台6台」等電子遊戲機具共計82台（含IC板150塊）、
    寄分卡54張（1000點31張、500點17張、100點6張）、會員
    名冊3本、中獎紀錄簿2本、5月6日C班電玩開洗分報表8張、
    5月7日C班電玩開洗分報表7張、代幣2袋、點幣機1台、開洗
    分鑰匙4支、遙控器2支、電腦主機2台、監視器電腦主機1台
    等物，及賭資共35900元。
二、認定事實所憑之證據及理由：
  (一)被告2人於警訊、偵查、本院審理中之自白，均足證「大金
    礦電子遊戲場」有以客人所贏分數向櫃臺人員兌換現金之事
    實。
  (二)證人（賭客）丙○○於警詢、偵查中之陳述，可證明96年5
    月8日有以所贏分數兌換現金之賭博行為。
  (三)彰化縣政府營利事業登記證、大金礦電子遊戲場現場圖、扣
    案物照片194張、現場照片48張。
  (五)搜索扣押目錄表，及扣案物寄分卡54張、遙控器2只、電玩
    ic 板150片、會員名冊資料簿3本、新臺幣35900元、玩客中
    紀錄簿2本、代幣2袋12.54公斤、點幣機1台、電腦主機2
    台、監視器電腦主機1台、電玩開洗分鎖匙4支。
  (六)綜上所述，被告之自白與相關證據均相符合，本件事證明確
    ，被告之犯行應堪認定。
三、論罪科刑：
  (一)按賭博性電動玩具，可經IC板程式設計，為店主利益預留一
    定之得勝機率，實無異於一般所謂「抽頭營利」。所以沈溺
    賭博電玩之賭客，因電玩設計不公平，雖然一時半刻可能贏
    錢，但最後都只有落得傾家蕩產的下場，所以在社會一般經
    驗中，從未聽聞過沈溺於賭博電玩者會因此發財致富，這就
    是因為電玩設計並非賭客與莊家輸贏機率各半，而是設計為
    莊家贏面大所致（才能含括店家所有成本）。如果電玩之勝
    敗機率是各半，則長久以往，店家會是不輸不贏之結果，等
    於沒有獲利，然店家要負擔房租、水電、人事、稅捐等費用
    ，則店家必定慘賠無疑。然而賭博電玩事業還是前仆後繼有
    人要投入此行業，可見此一行業之暴利性質，實已構成意圖
    營利提供賭博場所聚眾賭博罪名。又賭博電玩經營者，尚以
    機器本身代替自己與賭客對賭。故被告甲○○、乙○○所為
    ，係犯刑法第266條第1項「賭博罪」，及同法第268條之「
    意圖營利供給賭博場所、聚眾賭博罪」。
  (二)而被告二人受僱於張峰偉經營賭博電玩（意圖營利供給場所
    、聚眾賭博），其性質為「營業犯」，本身就含有長期經營
    之性質，所以乙○○自94年8月間起（甲○○自96年2月上旬
    起）至96年5月8日被查獲止，應論以概括一罪。而被告同時
    有「供給場所」「聚眾賭博」二種犯罪態樣，應從情節較重
    之「聚眾賭博」態樣論處（褚劍鴻、刑法分則釋論，增訂一
    版，下冊第845頁）。而賭博犯行，只有在客戶把玩機台時
    才構成，是斷斷續續發生，應論以數罪，但由客觀因素來觀
    察，供給場所聚眾賭博犯行的時間、空間，完全包含了賭博
    犯行，所以客觀上只有一種行為（大行為裡包含數個小行為
    ），沒有獨立可分割的二種行為。被告二人以一共同經營行
    為，觸犯數罪名，應構成想像競合犯，從較重之刑法第268
    條「意圖營利聚眾賭博」罪論處。
  (三)乙○○、甲○○擔任現場管理、從事開分、洗分、兌換現金
    等行為，有行為分擔之事實，亦有犯意聯絡，應與負責人張
    峰偉論以多次賭博、意圖營利聚眾賭博罪之共同正犯。同樣
    從一重之意圖營利聚眾賭博罪論處。
  (四)量刑審酌：甲○○、乙○○均無前科，素行良好。賭博電玩
    ，助長社會僥倖心理，使人廢時沈淪其中，影響社會善良風
    氣，影響民眾正常家庭生活，實應譴責。而被告乙○○、甲○○受僱於他人，賺取些許薪資維生，且犯後均坦承犯行，
    態度良好，但二人參與之時間長短仍有不同等一切情狀，量
    處如主文所示之刑度。
  (五)刑法第266條第2項規定；「當場賭博之器具與在賭檯或兌換
    籌碼處之財物，不問屬於犯人與否，沒收之。」附表編號十
    一為當場賭博之器具，編號一為兌換籌碼處之財物，應予沒
    收之。又共同正犯在犯意聯絡範圍內，分擔犯罪行為之遂行
    ，而相互利用他人之行為，以達其犯罪之目的，故應對全部
    行為共同負責，基於責任共同之原則，有關從刑沒收部分，
    雖係其中一共犯所有供犯罪之用、預備用之物，惟對於其他
    共同正犯而言，仍不失為從刑，故仍應於論處其他共同正犯
    時，併為沒收之宣告。附表其餘扣案物屬於雇主張峰偉彬所
    有，為店內經營之工具，應依刑法第38條第1項第2款沒收之
    。
四、適用法律：
  (一)刑事訴訟法第299條第1項。
  (二)刑法第28條、第38條第1項第2款、第55條、第266條第1項前
    段、第2項、第268條、第41條第1項前段。
  (三)刑法施行法第1條之1第1項、第2項前段。
中    華    民    國    97    年    3    月    18    日
                  刑事第八庭         法  官  葉明松
以上正本證明與原本無異。
如不服本判決，應於判決送達後10日內，向本院提出上訴書狀，
上訴書狀應「敘述具體上訴理由」，並按他造當事人之人數附繕
本。「切勿逕送上級法院」。
告訴人或被害人對於判決如有不服具備理由請求檢察官上訴者，
其上訴期間之計算係以檢察官收受判決正本之日期為準。
中    華    民    國    97    年    3    月    18    日
                                     書記官  施秀青
【附錄本案論罪法條】
中華民國刑法第266條
在公共場所或公眾得出入之場所賭博財物者，處1 千元以下罰金
。但以供人暫時娛樂之物為賭者，不在此限。
當場賭博之器具與在賭檯或兌換籌碼處之財物，不問屬於犯人與
否，沒收之。
中華民國刑法第268條
意圖營利，供給賭博場所或聚眾賭博者，處 3 年以下有期徒刑，
得併科 3 千 元以下罰金。
刑法施行法第1-1條
中華民國94年1月7日刑法修正施行後，刑法分則編所定罰金之貨
幣單位為新臺幣。
94年1月7日刑法修正時，刑法分則編未修正之條文定有罰金者，
自94年1月7日刑法修正施行後，就其所定數額提高為30倍。但
72年6月26日至94年1月7日新增或修正之條文，就其所定數額提
高為3倍。
【附表】
┌─┬─────────────────────────┐
│NO│名稱及數量                                        │
├─┼─────────────────────────┤
│一│賭資共新臺幣35900元                               │
├─┼─────────────────────────┤
│二│寄分卡54張（1000點31張、500點17張、100點6張）     │
├─┼─────────────────────────┤
│三│會員名冊3本                                       │
├─┼─────────────────────────┤
│四│玩客中獎紀錄簿2本                                 │
├─┼─────────────────────────┤
│五│代幣2袋                                           │
├─┼─────────────────────────┤
│六│點幣機1台                                         │
├─┼─────────────────────────┤
│七│電腦主機2台                                       │
├─┼─────────────────────────┤
│八│監視器電腦主機1台                                 │
├─┼─────────────────────────┤
│九│開洗分鑰匙4支                                     │
├─┼─────────────────────────┤
│十│遙控器2支                                         │
├─┼─────────────────────────┤
│十│「水果盤12台、北斗神拳2台、瑪莉9台、宿命2台、吉宗 │
│一│八代3台、優莉雅2台、黑王2台、超悟空7台（其中1台故 │
│  │障                                                │
│  │）、福爾摩沙2台、魔戒2台、東方明珠2台（其中1台故障│
│  │）、13支撲克3台、3PK撲克2台、滿貫大亨麻將6台、鬥地│
│  │主3台、愛麗絲6台、5PK撲克9台（其中1台故障）、馬場 │
│  │大亨5人座1台、戰國風雲8人座1台、幸運之星彈珠台6台 │
│  │」等電子遊戲機具共計82台（含IC板150塊）           │
├─┼─────────────────────────┤
│十│5月6日C班電玩開洗分報表8張（已訂入警卷內）、5月7日│
│二│C班電玩開洗分報表7張（已訂入警卷內）              │
└─┴─────────────────────────┘


司法院資訊處製作；財團法人民間司法改革基金會備份。
